臺灣臺南地方法院民事裁定
109年度家聲字第91號
聲  請  人  黃美玲

代  理  人  丁士哲律師
相  對  人  邱雅菁
上列當事人間聲請給付扶養費事件，本院裁定如下：
    主      文
相對人應自民國109年5月21日起至聲請人死亡之日止，按月於每
月5日前給付聲請人新臺幣12,388元；如不足1月者，依當月實際
日數與當月天數之比例計算。自本裁定確定之日起，相對人如遲
誤1期未履行，其後12期之期間視為亦已到期。
聲請費用由相對人負擔。
    理      由
一、本件聲請意旨略以：
（一）聲請人民國00年0月0日出生，已年近53歲，目前無工作也
      無收入，且罹患左足背糖尿病性潰瘍伴壞疽和壞死性筋膜
      炎，並已為左膝下截肢手術，行動不便至今，無法再工作
      ，無經濟收入與可供維生之財產，確有不能以自己之財產
      及勞力維持自己生活之情事。
（二）相對人為聲請人子女，自應負擔扶養義務，然至今皆未給
      付任何扶養費予聲請人，參酌107年度行政院主計處公布
      之臺南市平均每人每月消費性支出金額為19,536元，聲請
      人每月扶養費應以19,536元計算之。
（三）爰聲明：相對人應自109年5月21日起至聲請人死亡之日止
      ，按月於每月5日前給付聲請人19,536元，如不足1月者，
      依當月實際日數與當月天數之比例計算，如遲誤1期未履
      行或未完全履行，其後12期視為亦已到期。
二、經查：
（一）按直系血親相互間互負扶養之義務。負扶養義務者有數人
      而其親等同一時，應各依其經濟能力，分擔義務。民法第
      1114條第1款、第1115條第3項分別定有明文；又受扶養權
      利者，以不能維持生活而無謀生能力者為限。前項無謀生
      能力之限制，於直系血親尊親屬不適用之。因負擔扶養義
      務不能維持自己生活者，免除其義務。但受扶養權利者為
      直系血親尊親屬或配偶時，減輕其義務，民法第1117條、
      第1118條亦定有明文。是扶養權利人如係不能維持自己生
      活之父母時，扶養義務人即子女縱因不能維持自己之生活
      ，依法僅可減輕其義務，而不得全予免除，蓋此時之扶養
      ，為生活保持之義務。次按扶養之程度，應按受扶養權利
      者之需要，與負扶養義務者之經濟能力及身分定之。故扶
      養費數額之多寡，亦應依此情形而為適當之酌定，不得僅
      以某一固定年度綜合所得稅扶養親屬之寬減額或免稅額為
      其唯一之標準定之（最高法院84年度臺上字第2888號裁判
      意旨參照）。
（二）查聲請人主張相對人為聲請人之唯一子女，且聲請人因罹
      病已截肢，行動不便，無法工作，亦無可供維生之財產等
      情，業據其提出戶籍謄本、診斷證明書影本、存摺影本為
      證；而聲請人名下雖有臺南市○○區○○段000○000○000地號
      土地，惟均屬公同共有之不動產，且聲請人之應繼分比例
      低，亦尚未經公同共有人協議分割或裁判分割，難以處分
      變現一節，亦經本院調閱本院109年度司家調字第869號分
      割遺產案卷核閱綦詳，是聲請人聲請相對人給付扶養費，
      洵屬有據。
（三）次查，相對人於108年度查無所得資料，名下有房屋、土
      地各1筆，財產總額為1,338,780元，其109年1月1日起之
      勞保投保薪資為23,800元等情，有相對人之稅務電子閘門
      財產所得調件明細表、勞保與就保資料在卷可考，是依相
      對人之工作經歷、整體經濟狀況等，尚難認相對人無扶養
      聲請人之工作能力；另參酌內政部全球資訊網所載「歷年
      最低生活費一覽表」，係指社會救助法第4條所定每人每
      月最低生活費之統計資料，家庭收入在該標準之下者，可
      享社會救助之福利措施（109年度臺南市最低生活費為12,
      388元），及聲請人目前係居住其兄長名下之房屋，無租
      金支出，其日常消費支出主要為水、電費等情狀，認相對
      人每月應給付聲請人之扶養費以12,388元為適當。
（四）從而，聲請人請求相對人自109年5月21日起至聲請人死亡
      之日止，按月於每月5日前給付聲請人於12,388元範圍內
      ，為有理由，應予准許。又本件係屬扶養事件，法院應依
      職權審酌扶養費數額，不受當事人聲明之拘束，爰毋庸就
      超逾部分之請求另為駁回之諭知。
（五）末依家事事件法第126條準用第100條第2項、第4項之規定
      ，為確保聲請人受扶養之權利，爰依上開規定，酌定相對
      人逾期不履行時，喪失期限利益之範圍或條件。
三、依家事事件法第125條第2項、第104條第3項，裁定如主文。
中　　華　　民　　國　　109 　年　　12　　月　　22　　日
                  家事法庭法  官　林育幟
以上正本係照原本作成。
如對本裁定抗告須於裁定送達後10日內向本院提出抗告狀，並繳
納抗告費新臺幣1,000元。
中　　華　　民　　國　　109 　年　　12　　月　　23　　日
                          書記官　賴佳柔